臺灣高雄地方法院刑事判決　　　　　　　100年度易字第855號
公　訴　人　臺灣高雄地方法院檢察署檢察官
被　　　告　張明道
上列被告因恐嚇等案件，經檢察官提起公訴（99年度偵字第3666
4號），本院判決如下：
    主  文
張明道犯恐嚇危害安全罪，處拘役拾日，如易科罰金，以新臺
幣壹仟元折算壹日。
    事  實
一、張明道係位於高雄市○○區○○路56號8 樓（下稱被告上開
    住處）之住戶，於民國（下同）99年10月21日19時許，因黃
    美子與郭錫章、吳世明、吳惠婷、吳黃素香等5 人前往張明
    道住處尋找吳黃素香之孫女劉○聿（案發時未滿18歲，依兒
    童及少年福利法第46條第2 項規定，不得公開；其真實姓名
    、年籍均詳卷），並由黃美子與郭錫章上前按門鈴，而吳世
    明、吳惠婷、吳黃素香則在電梯口等候，張明道開門後表示
    劉○聿並未居住於內，隨即關門，黃美子與郭錫章仍繼續多
    次按門鈴，並敲門要求查看，雙方因而發生爭執，張明道遂
    於第2 次開門後，竟基於公然侮辱及恐嚇之犯意，在上開不
    特定人得以共見共聞之場所，同時以「幹你娘雞巴、瘋女人
    」、「再不走要落兄弟來」等語辱罵站立於門外之黃美子，
    足以貶損黃美子之名譽，並以此加害、生命、身體之事，恐
    嚇黃美子，致黃美子聞言後心生畏懼，致生危害於安全。嗣
    經警據報前往處理後，始查悉上情。
二、案經黃美子訴由高雄市政府警察局左營分局移送臺灣高雄地
    方法院檢察署檢察官偵查起訴。
    理  由
壹、證據能力部分：
    按被告以外之人於審判外之言詞或書面陳述，除法律有規定
    者外，不得作為證據；又被告以外之人於審判外之陳述，雖
    不符刑事訴訟法第159 條之1 至第159 條之4 之規定，而經
    當事人於審判程序同意作為證據，法院審酌該言詞陳述或書
    面陳述作成時之情況，認為適當者，亦得為證據，刑事訴訟
    法第159 條第1 項、第159 條之5 第1 項定有明文。本判決
    所引用之各項證據資料，其屬於被告以外之人於審判外之言
    詞、書面陳述者，均據被告、檢察官於審判程序同意作為證
    據（見院2 卷第20頁正面），本院審酌上開證據作成時之情
    況，亦無不當取供等情形，認為以之作為本案之證據亦屬適
    當，依刑事訴訟法第159 條之5 第1 項之規定，應均有證據
    能力，先予敘明。
貳、實體部分：
一、訊據被告張明道矢口否認有何上開犯行，辯稱：99年10月21
    日19時許，伊位於高雄市○○區○○路56號8 樓住處，現場
    有伊、伊太太黃嘉儷及伊的2 個小孩，告訴人黃美子、郭錫
    章、吳世明、吳惠婷、吳黃素香等人，有到伊上開住處找劉
    ○聿，黃嘉儷先去開門，因為黃嘉儷不認識黃美子等人，所
    以就把門關上，後來黃美子等人又一直按門鈴還踢門，就由
    伊去開門，開門後，他們問伊劉○聿是不是住這邊，伊就說
    沒有這個人，伊就把門關起來，伊並沒有說那些話云云（見
    院2 卷第19頁反面、20頁），經查：
（一）證人即被告配偶黃嘉儷於偵訊中證稱：於99年10月21日19
      時許，黃美子及郭錫章來伊等住處，一直按門鈴，質問說
      劉○聿是否住這裡，伊等說沒有並關起門，對方還一直按
      門鈴，伊等後來就報警，警察也有帶里長過來，當時雙方
      講話有比較大聲等語（見偵卷第24至26頁）；亦於本院審
      理時補充證稱：上開時間，伊上開住處內有被告、伊及2
      位小孩，當天約19時許，有一群人到伊上開住處按門鈴，
      當天對方按門鈴後，第1 次由伊先去開門，對方說要找劉
      ○聿，伊跟他們說她沒有住在這裡，然後伊就關門了，伊
      照顧小孩，然後他們又按門鈴時，第2 次就由被告去開門
      ，請他們離開，他們的聲音很大聲，所以被告講話比較大
      聲，對方在關門後，又一直敲門及按門鈴，雙方講話都很
      大聲，被告總共去開門2 次以上，第1 次、第2 次其間間
      隔沒有多久，伊走到客廳，對方就再按門鈴，並同時敲門
      ，對方連續一直按門鈴及敲門，直到有人出來開門，伊感
      到心生畏懼，伊是為了安撫小孩無法分身，所以第2 次由
      被告去開門，一直到他們離開之後，小孩才沒哭，伊有時
      會到門口跟被告說不要再開門，伊等報警就好，因為客廳
      離門口很近，伊有走過去1 次跟被告說，其餘是伊在客廳
      跟被告說不要理他們，報警就好等語明確（見院2 卷第34
      、35、36、37頁）。可見，於告訴人與吳錫章上前多次按
      門鈴及敲門時，被告確有出面開門應話，且雙方聲音很大
      。
（二）其次，證人吳黃素香於偵訊中證稱：於99年10月21日伊有
      到被告上開住處，是由黃美子去按門鈴，被告有來開門，
      伊當時是站在電梯門口，離門口有一段距離，伊跟伊女兒
      吳惠婷及伊先生吳世明在旁邊，被告罵黃美子「幹你娘雞
      巴、瘋女人」、「要落兄弟來」，伊等會害怕，所以打電
      話報警等語（見偵卷第38頁）；且於本院審理時亦補充證
      稱：當天有郭錫章、伊、吳惠婷、吳世明、黃美子共5 人
      到被告上開住處，伊要找劉○聿之前並未與她聯絡過，伊
      等是從戶籍地址去找，是想先去找找看，當時是由伊妹妹
      黃美子和郭錫章去按門鈴，伊等是在電梯旁，被告出來時
      黃美子跟他說要找劉○聿，被告說沒有這個人，就進去，
      把門關起來後，黃美子又按電鈴，伊不知道黃美子按電鈴
      幾次被告才出來開門，被告第2 次開門時，黃美子說要找
      劉○聿，被告說她「瘋女人」，罵得很難聽，還說「要落
      兄弟來」，伊很害怕等語（見院2 卷第63頁正面），核與
      證人黃嘉儷上開證述大致相符，雖證人吳黃素香證稱並未
      看見黃嘉儷出來開門，然係因電梯距離門口有一段距離，
      且未詳細看，再證人吳黃素香亦有聽見小孩及女人聲音，
      是證人黃嘉儷上開證述，應可採信。
（三）再參諸證人郭錫章於偵訊中亦證稱：案發當時伊跟黃美子
      及她的家人要找尋她大姊的外孫女劉○聿，黃美子在被告
      上開住處按門鈴，不久1 名男子說你們是什麼人要找誰，
      黃美子表明她是劉○聿的姨婆，對方說沒有這個人，後來
      黃美子說伊等有戶籍謄本證明劉○聿住在這裡，對方就開
      始向黃美子辱罵三字經「幹你娘雞巴、瘋女人」，及言語
      恐嚇說「要叫道上的兄弟來」這些話，伊等就打電話報警
      等語（見偵卷第9 、10頁）；亦於本院審理時補充證稱：
      第1 次是按門鈴沒有敲門，後來被告出來開門，告訴人說
      要找劉○聿，被告說劉○聿沒有住在這裡，他也不認識她
      ，就進去，門就關起來了，伊等有繼續再敲門及按門鈴，
      隔了1 、2 分鐘，被告出來以後，一副兇巴巴的樣子，用
      台語說上開三字經及恐嚇言語等語（見院2 卷第39、40頁
      ）；且證人吳世明於偵訊中亦證稱：當時是由被告來開門
      ，伊跟伊女兒吳惠婷及伊太太吳黃素香在旁邊，是由黃美
      子去按門鈴的，被告開門後就罵黃美子「幹你娘雞巴、瘋
      女人」、「要落兄弟來」，被告共開2 次門，警察來時被
      告才又開門等語（見偵卷第38頁）；並於本院審理時補充
      證稱：案發當天伊等到被告住所，由告訴人及郭錫章去按
      門鈴及敲門，伊等在電梯旁邊，在後面電梯口等，所以伊
      沒有看到黃嘉儷是否有來應門或開門，只有聽到被告的叫
      罵聲等語（見院2 卷第41頁反面、42頁）；而對照證人吳
      惠婷、黃美子於偵、審中均證稱：當時黃美子說要找劉○
      聿，第1次是被告來開門，黃美子說要找劉○聿，被告說
      沒有這個人，把門關起來；第2次被告開門時說沒有這個
      人，並罵黃美子「幹你娘雞巴、瘋女人」、「要落兄弟」
      後，又把門關上，就趕快打電話報警等語（見偵卷第8、
      10、25、37、38頁；院2 卷第64、65頁）。上開證人吳黃
      素香、吳世明、郭錫章、吳惠婷及黃美子之證述互核相符
      ，是被告於第2 次開門時，確有於被告上開住處門口即不
      特定人得共見共聞之場所，同時以「幹你娘雞巴、瘋女人
      」等語辱罵站立於門外之黃美子，足以貶損黃美子之名譽
      ，並以「再不走要落兄弟來」等語，加害、生命、身體之
      事恐嚇黃美子，致黃美子聞言心生畏懼，致生危害於安全
      等事實，堪以認定。
（四）雖證人黃嘉儷於本院審理時復證稱：被告去開門請他們離
      開，被告聲音有大一點，但是絕對沒有罵他們，雙方講話
      很大聲，所以伊有聽到，可以確定沒有漏聽，被告第2次
      跟告訴人對話時，伊沒有聽到他罵告訴人「幹你娘雞巴、
      瘋女人」、「再不走要落人來」的話，被告只有大聲遏止
      他們，請他們離開等語（見院2卷第34頁正面、35、36頁
      反面）。然在被告去開門2次以上時，證人黃嘉儷均在客
      廳安撫小孩，且小孩亦哭叫，且客廳距離門口約2公尺，
      業經黃嘉儷證述在案（見院2卷第34、35、37頁反面），
      則證人黃嘉儷是否能全程而無疏漏聽聞被告與告訴人間之
      對話，已有疑義，再者，被告與黃嘉儷為同居關係，並育
      有2名子女，是其上開證述顯有迴護被告之嫌，尚無可採
      。又證人劉○聿於本院審理時雖證稱：99年10月21日19時
      許有人來按門鈴這件事情，伊都不知道，因為伊當時跟朋
      友出去，當天早上伊有打電話給伊阿姨吳惠婷，伊有起床
      氣，因為伊賴床，張淑慧的媽媽拉伊一把，叫伊去上學，
      伊不想去學校，所以才打電話給吳惠婷說伊不想去學校等
      語（見院2卷第67、68、69頁）。然證人劉○聿自國小5、
      6 年級從彰化搬來高雄，迄至案發之前均未曾與吳惠婷聯
      繫過，豈會僅因不想上學心情不好，即打電話與相隔4年
      多未聯絡之阿姨吳惠婷告知此事，顯與常情有違，是證人
      此部分證述應不足採。且縱然屬實，亦不足證明被告無上
      開公然侮辱、恐嚇危害安全之犯行。
（五）又參酌於本院審理中，(1)證人黃嘉儷證稱：伊關完門後，
      他們又繼續按門鈴，因為他們一直按門鈴，小孩有點害怕
      在哭，後來伊等關門後，對方還是繼續按門鈴，伊總共有
      2 位小朋友受到驚嚇，在客廳沙發上哭，哭得很大聲，還
      有尖叫，伊先去開門1 次，被告總共去開門2 次以上，伊
      當時在客廳安撫小孩時，對方有繼續敲門及按門鈴，客廳
      距離大們約2 公尺等語（見院2 卷第34頁正、反面、37頁
      反面）；(2)證人吳黃素香亦證稱：被告家的門打開時，裡
      面有小孩的聲音，但伊沒有注意聽，裡面好像有1 個女人
      ，伊不知道她是誰，伊也不知道被告跟她是何關係等語（
      見院2 卷第63頁正面）；(3)證人郭錫章亦證稱：第2 次按
      了很多次，因為被告一直不出來，大概按了4 次門鈴，告
      訴人也有用手掌背敲門等語（見院2 卷第40頁正面）；(4)
      證人吳世明亦證稱：伊在電梯口看不清楚屋內的狀況，裡
      面的人沒有出來，只有聽到聲音，電梯離被告的門口不遠
      （經替代役以皮尺丈量約3.5 公尺）等語（見院2 卷第42
      頁反面）；(5)證人吳惠婷亦證稱：被告第1 次開門說沒有
      這個人，就把門關起來，後來黃美子及郭錫章又再按門鈴
      ，按了幾次伊不清楚，過了約1 、2 分鐘才有人來開門等
      語（見院2 卷第64頁反面、65頁正面）；以及(6)證人劉○
      聿亦證稱：因伊媽媽的事情，外婆經常要與爸爸拿錢，伊
      爸爸沒有錢，所以伊等才搬來高雄，當時伊讀國中3 年級
      ，因為課業壓力太大不想去上學，伊與吳惠婷通電話時，
      並未告訴她伊實際地址，伊也沒有告訴她實際上伊與何人
      居住，因為如果伊講的話，他們會來騷擾伊，這次打電話
      是從伊搬來高雄以後，第1 次打電話給吳惠婷等語（見院
      2 卷第67、68、69頁正、反面）觀之，本件係因當天早上
      小慧阿姨的媽媽拉證人劉○聿一把，證人劉○聿賴床不想
      上學，才打電話給吳惠婷，吳惠婷誤會劉○聿受到家暴，
      才夥同告訴人、吳世明、吳黃素香及郭錫章開車前來找劉
      ○聿，後因未事先聯絡見面時、地，劉○聿亦未在被告上
      開住處，且未通知轄區員警隨同前往查訪，於心急火熱之
      際，多次敲門、按門鈴均未恰，被告於多次應門時，感覺
      其住家受到騷擾，情急之餘才為上開侮辱、恐嚇言語，有
      以致之，堪以理解。
（六）綜上，被告上開所辯，委無足採，本件事證已臻明確，被
      告前開犯行，堪以認定，應依法論科。
二、按刑法上之公然侮辱罪，只須侮辱行為足使不特定人或多數
    人得以共見共聞，即行成立，且僅任意謾罵並未指有具體事
    實，仍屬公然侮辱，司法院院字第2179號解釋著有明文。查
    被告所辱罵「幹你娘雞巴、瘋女人」等語，依社會通念，均
    為輕蔑、貶損他人社會上之人格評價，使人難堪之詞，顯屬
    侮辱之言語。本件被告在前開時地以上揭足以貶抑人格之言
    詞辱罵告訴人，已構成公然侮辱之要件無疑。再按刑法上之
    恐嚇危害於安全罪，係指行為人以未來之惡害通知被害人，
    使其發生畏怖心理而言。本件被告對告訴人黃美子恫稱：「
    再不走要落兄弟來」等語，乃係以加害身體之事恐嚇被害人
    ，使被害人心生畏懼，應屬恐嚇危害安全犯行。
三、核被告所為，係犯刑法第309 條第1 項之公然侮辱罪及同法
    第305 條之恐嚇危害安全罪。被告於99年10月21日19時許，
    經告訴人多次按門鈴、敲門，於第2 次開門後，於同一時、
    地，以言語公然侮辱及恐嚇告訴人黃美子，是被告係以一行
    為同時觸犯上開恐嚇危害安全及公然侮辱二罪名，為想像競
    合犯，應依刑法第55條之規定，應從一重論以恐嚇危害安全
    罪，起訴書認應予分論併罰，顯有誤會。爰審酌被告僅因細
    故與告訴人發生爭吵，竟不思以理性方式溝通或逕為報警處
    理，即出言辱罵、恐嚇告訴人，犯後猶飾詞否認，且未向告
    訴人道歉並賠償損害，所為實屬不該。惟衡諸縱如吳惠婷所
    述，係接獲劉○聿打電話哭訴被張淑慧的母親打，告訴人等
    5 人始南下找尋劉○聿，然渠等於南下高雄之前並未先採取
    報警，或聯絡家暴防治中心之理性方式，亦未確實知悉劉○
    聿是否住在被告上開住處，而僅單憑戶籍謄本上之記載，即
    至被告上開住處，又未經大樓管理室通報聯絡被告及其家人
    ，再告訴人於按第1次門鈴時，被告及黃嘉儷尚未惡言相向
    ，經向告訴人告知劉○聿不住在該處，告訴人等人宜循報警
    或向大樓管理員查詢、家暴防治中心查訪、確認，卻是以一
    再連續按門鈴並多次敲門等手段，影響被告及其家人之住居
    安寧，甚導致被告之2名年幼子女哭鬧、害怕，再告訴人偵
    訊時亦陳稱當時與被告發生爭吵等情（見偵卷第25頁），被
    告始不堪其擾，而為上開恐嚇、侮辱之言語，堪認被告所為
    ，惡性尚輕等一切情狀，量處如主文所示之刑，並諭知如易
    科罰金之折算標準，以資懲儆。另檢察官於本院審理時分別
    就被告所犯恐嚇危害安全罪、公然侮辱罪，具體求處有期徒
    刑7月、4月，並定應執行刑為8月，本院審酌上情，認量處
    如主文所示之刑，已足收教化之效，其上開求刑尚嫌過重，
    併予敘明。至被告與告訴人間仍無法達成和解，惟本件既經
    告訴人提出刑事附帶民事訴訟（100年度附民字第172號），
    宜由其等循民事程序解決，附此敘明。
據上論斷，應依刑事訴訟法第299 條第1 項前段，刑法第309 條
第1 項、第305 條、第55條、第41條第1 項前段，刑法施行法第
1條 之1 第1 項、第2 項前段，判決如主文。
本案經檢察官黃齡慧到庭執行職務。
中    華    民    國  100     年    10    月    14    日
                  刑事第五庭    審判長法  官  李昆南
                                      法  官  方錦源
                                      法  官  劉美香
以上正本證明與原本無異。
如不服本判決應於收受送達後10日內向本院提出上訴書狀，並應
敘述具體理由；如未敘述上訴理由者，應於上訴期間屆滿後20日
內向本院補提理由書（均須按他造當事人之人數附繕本）「切勿
逕送上級法院」。
中    華    民    國   100    年    10    月    17    日
                                      書記官  陳仙宜

附錄本案論罪科刑法條：
中華民國刑法第305 條
（恐嚇危害安全罪）
以加害生命、身體、自由、名譽、財產之事，恐嚇他人致生危害
於安全者，處2 年以下有期徒刑、拘役或3 百元以下罰金。
中華民國刑法第309 條
（公然侮辱罪）
公然侮辱人者，處拘役或3 百元以下罰金。
以強暴犯前項之罪者，處1 年以下有期徒刑、拘役或5 百元以下
罰金。